【裁判字號】    89,婚,587
【裁判日期】    890913
【裁判案由】    離婚
【裁判全文】
臺灣板橋地方法院民事判決  八十九年度婚字第五八七號
    原      告  乙○○
    被      告  甲○○
右當事人間請求離婚事牛，本院判決如左：
    主    文
准原告與被告離婚。
訴訟費用由被告負擔。
    事    實
甲、原告方面：
一、聲明：如主文所示。
二、陳述：
    原告與被告於民國六十九年間結婚，並已生有三子，長子吳兆文，已上大學，次
    子已死亡，三子吳瑞文，因唐氏症居住教養院，婚後家庭原本和樂，惟數年後，
    被告即顯露出多疑及暴力之個性，經常無故懷疑、辱罵、誣賴原告不守婦道，紅
    杏出牆，在兒子與朋友林盈全面前毆打原告，甚至以刀子威脅原告，致原告個人
    精神上、小孩身心上遭受嚴重打擊及煎熬，原告心灰意冷，確知雙方婚姻已無法
    維持，雙方嗣經協調，於八十九年三月三十日在彭永章律師及溫新耀二見證人見
    證下，簽立離婚協議書，被告竟於離婚協議書上附記：「女方不守婦道，兒子歸
    男方所有，並喬遷他址」，羞辱原告，且被告未依約協同赴戶政事務所辦理離婚
    登記，但雙方確已無法維繫婚姻，為此依民法第一千零五十二條第一項第三款、
    第六款及第二項規定，請求准予兩造離婚。
三、證據：提出左列證據為證。
  (一)戶籍謄本一紙。
  (二)離婚協議書一紙。
  (三)驗傷診斷書一紙。
  (四)被告書寫之留言箋影本六紙。
乙、被告方面：
    被告未於言詞辯論期日到場，亦未提出任何書狀作何聲明或陳述。
    理    由
壹、程序方面﹕
    本件被告受合法通知，未於言詞辯論期日到場，查無民事訴訟法第三百八十六條
    各款所列情形之一，爰准原告聲請，由其一造辯論而為判決。
貳、得心證理由﹕
一、原告起訴主張：兩造於於六十九年間結婚，並育有三子，婚後家庭原本和樂，惟
    數年後，被告即顯露出多疑及暴力之個性，經常無故懷疑、辱罵、誣賴原告不守
    婦道，紅杏出牆，在兒子與朋友林盈全面前毆打原告，甚至以刀子威脅原告，致
    原告個人精神上、小孩身心上遭受嚴重打擊及煎熬，原告心灰意冷，確知雙方婚
    姻已無法維持，雙方嗣經協調，於八十九年三月三十日在彭永章律師及溫新耀二
    見證人見證下，簽立離婚協議書，被告竟於離婚協議書上附記：「女方不守婦道
    ，兒子歸男方所有，並喬遷他址」，羞辱原告，且被告未依約協同赴戶政事務所
    辦理離婚登記，但雙方確已無法維繫婚姻，為此依民法第一千零五十二條第一項
    第三款、第六款及第二項規定，請求准予兩造離婚等語。被告未於言詞辯論期日
    到場，亦未提出任何書狀作何有利於己之陳述。
二、兩造係夫妻，現婚姻關係仍存續中，有原告提出之戶籍謄本配偶欄及記事欄所載
    為證。
三、按民法第一千零五十二條第一項第三款、第六款分別規定：夫妻之一方受他方不
    堪同居之虐待，或夫妻之一方意圖殺害他方者，他方得向法院請求離婚。又所謂
    不堪同居之虐待，係指予以身體上或精神上不可忍受之痛苦，致不堪繼續同居者
    而言，如非客觀上已達於此程度，不容夫妻之一方以主觀之見解，任意請求與他
    方離婚，最高法院著有三十四年上字第三九六八號判例可資遵循。經查：原告雖
    主張被告於結婚數年後，即顯露出多疑及暴力之個性，經常無故懷疑、辱罵、誣
    賴原告不守婦道，紅杏出牆，在兒子與朋友林盈全面前毆打原告，甚至以刀子威
    脅原告，並提出驗傷診斷書一紙及被告書寫之留言箋影本六紙為證。惟查：該紙
    驗傷診斷書係原告於八十四年十二月二十六日至台北縣立板橋醫院驗傷，而由該
    醫院所出具，距其八十九年五月二十二日提起本件訴訟已四年餘，且無其他證據
    可資證明其上所載原告之傷勢，係遭被告毆打所為。另原告提出被告書寫之留言
    箋影本六紙，用以證明被告有恐嚇原告之行為，惟該六紙留言箋，均係表示被告
    已不願讓原告回到家中，其願與原告辦理離婚等內容，並未見有恐嚇原告之字眼
    ，是並無證據證明被告有慣行毆打、恐嚇原告，及持刀意圖殺害原告之事實。至
    被告於八十九年三月三十日兩造簽立之離婚協議書上記載「女方不守婦道，兒子
    歸男方所有，並喬遷他址。」，及上開予原告之留言箋上書寫「我的心已死，只
    因你不清不白，我已容不下妳了。」等字語，意在向原告表明其與原告簽立離婚
    協議書後，小孩應歸其監護之理由，及其留言箋內容所稱不願與原告返家同住之
    原因。衡諸常情，尚難謂被告此種行為，在民法上已構成對原告不堪同居之虐待
    。是原告以此為由，主張被告有羞辱原告之事實，即認被告已對其有精神上不堪
    同居虐待之情事，亦無可採。職是，原告依民法第一千零五十二條第一項第三、
    六款之規定訴請離婚，即非有據。
三、另按民法第一千零五十二條第二項前段規定：「有前項以外之重大事由，難以維
    持婚姻者，夫妻之一方得請求離婚。」，本條項規定，為七十四年民法修正時，
    因應實際需要所設，乃破綻主義離婚法之一，夫妻間是否有重大事由難以維持婚
    姻，以兩造間婚姻是否已生破綻而無回復之希望判斷之。復按婚姻係以夫妻之共
    同生活為目的，配偶應互相協力保持其共同生活之圓滿、安全及幸福，因而夫妻
    應相互尊重以增進情感和諧及誠摯之相處，此為維持婚姻之基礎，若此基礎不復
    存在，致夫妻無法共同生活，無復合可能者，即應認有難以維持婚姻之重大事由
    存在。而查，本件原告所提出被告書寫予原告之留言箋，被告屢次表示：「隨時
    奉陪到戶正（政事務）所辦理離婚手續：：一定要遷出外面居住，我的心已死，
    ：：我已容不下妳了：：。」「離婚證書買不到，我們可以到律師或代書事務所
    辦理，或是妳離家出走亦可，我絕不會讓妳回家，妳可以不仁，我也可以不義，
    大家走著瞧。」、「今天已經第三天了，我不會讓妳回到這個家：：。」、「今
    天是最後一天，要辦離婚也可，明天起不准你再踏入家門口：：。」「看要怎麼
    樣，心裡有數，作個了結吧。」等語。而兩造並於八十九年三月三十日，在彭永
    章律師及溫新耀二見證人見證下，簽立離婚協議書，亦經原告提出離婚協議書為
    證。且原告主張其已自原與被告同居之戶籍址台北縣板橋市○○路二四○之三號
    遷出，現未與被告共同生活，復表明其已無繼續維繫兩造間婚姻之心。而由前開
    事實觀之，顯見被告亦已對兩造間之婚姻失去維繫之慾望，無與原告繼續共同生
    活之意。是兩造既均對渠等之婚姻失去互相協力保持其共同生活之圓滿及共同追
    求幸福之期望，足認兩造間婚姻客觀上已生破綻而無回復之希望。因此，原告另
    依民法第一千零五十二條第二項前段規定，訴請判決與被告離婚，即屬正當，應
    予准許。
四、據上論結：本件原告之訴為有理由，依民事訴訟法第三百八十五條第一項、第七
    十八條，判決如主文。
中      華      民      國    八十九    年      九      月     十三     日
                                  臺灣板橋地方法院民事第二庭
~B法  官  黃信樺
右為正本係照原本作成。
如對本判決上訴，須於判決送達後二十日之不變期間內，向本院提出上訴狀。
中      華      民      國    八十九    年      九      月     十三     日
~B書記官   王波君


司法院資訊處製作；財團法人民間司法改革基金會備份。
